臺灣臺中地方法院刑事判決
111年度金簡上字第20號
上  訴  人  
即  被  告  卓佩利



上列上訴人因洗錢防制法等案件，不服本院臺中簡易庭110年度
中金簡字第87號中華民國111年1月28日第一審簡易判決（聲請簡
易判決處刑案號：110年度偵字第34002號），提起上訴，本院管
轄之第二審合議庭認不得以簡易判決處刑，改依通常程序自為第
一審判決如下：
    主    文
原判決撤銷。
卓佩利無罪。
    理    由
一、聲請簡易判決處刑意旨略以：被告卓佩利能預見將自己或他
    人之金融帳戶提供予他人使用，可能遭用於詐欺取財等財產
    上犯罪，且取得他人存摺、提款卡之目的，在於收取贓物及
    掩飾正犯身分，以逃避檢警之查緝，竟仍基於幫助詐欺取財
    、幫助洗錢之不確定故意，於民國110年6月11日13時許，在新
    北市淡水區某統一超商門市，以寄送方式，將其所有台新商
    業銀行帳號000-00000000000000號帳戶(下稱台新帳戶)之金
    融卡及密碼交付予真實姓名、年籍不詳，自稱「璇璇-菁」之
    詐欺集團成員使用。嗣不法犯罪集團成員取得被告之上開帳
    戶資料後，旋與其所屬詐騙集團基於意圖為自己不法所有之犯
    意聯絡，於110年6月13日13時40分許，假冒網路賣家撥打電
    話予告訴人許雅婷佯稱：因作業疏失，誤將標籤貼錯，造成
    金融查帳稅務問題云云，復假冒新光銀行客服人員致電告訴
    人佯稱：須至提款機依指示操作，解除設定云云，致其陷於
    錯誤，於同日20時13分許，在臺中市○○區○○路0段000號統一
    超商溪州門市，以ATM轉帳新臺幣（下同）2萬9987元至被告
    台新帳戶，旋經該詐欺集團派員提領一空。因認被告涉犯刑
    法第30條第1項、洗錢防制法第14條第1項及刑法第339條第1
    項之幫助洗錢、幫助詐欺取財等罪嫌等語。
二、按犯罪事實應依證據認定之，無證據不得認定犯罪事實；又
    不能證明被告犯罪或其行為不罰者，應諭知無罪之判決，刑
    事訴訟法第154條第2項、第301條第1項分別定有明文。而犯
    罪事實之認定，應憑真實之證據，倘證據是否真實尚欠明確
    ，自難以擬制推測之方法，為其判斷之基礎；認定犯罪事實
    所憑之證據，雖不以直接證據為限，間接證據亦包括在內；
    然而無論直接或間接證據，其為訴訟上之證明，須於通常一
    般之人不致有所懷疑，而得確信其為真實之程度者，始得據
    為有罪之認定，倘其證明尚未達到此一程度，而有合理之懷
    疑存在時，即無從為有罪之認定。
三、本件聲請簡易判決處刑意旨認被告涉犯刑法第30條第1項、
    洗錢防制法第14條第1項及刑法第339條第1項之幫助洗錢、
    幫助詐欺取財等罪嫌，無非係以被告於警詢、偵訊時之供述
    、告訴人於警詢時之證述、被告台新帳戶之開戶基本資料及
    相關交易明細資料等為其主要論據。
四、訊據被告固坦承台新帳戶為其所申辦，且其有將該帳戶之提
    款卡及密碼，至便利商店寄送予Line暱稱「璇璇-菁」之人
    等情，然堅決否認有幫助詐欺取財、幫助洗錢等犯行，辯稱
    略以：因為當時我要找家庭代工工作，才依對方指示交出台
    新帳戶提款卡及密碼，我沒有要幫助詐欺取財或洗錢等語。
五、經查：
(一)系爭台新銀行帳戶為被告所申辦，又被告確有於110年6月11
    日13時許，在新北市○○區○○路000巷00號統一便利商店巧立
    門市，將其所有台新帳戶之金融卡含密碼寄送予姓名、年籍不
    詳，Line暱稱為「璇璇-菁」之人，為被告歷次於警詢、偵
    訊及本院準備程序時坦認在卷（見34002號偵卷第15至20、8
    3至85頁、本院卷第55至56、71頁），而告訴人遭不詳之人
    以前開方式詐欺，而於110年6月13日20時13分許，轉帳2萬9
    987元至被告台新帳戶等情，亦據告訴人於警詢時證述明確
    （見34002號偵卷第21至25頁），並有被告台新帳戶交易明
    細、告訴人提供之網銀轉帳交易明細截圖、被告提出與「璇
    璇（代工登記）」、「璇璇-菁」之LINE對話、臉書「羅晨
    」之人個人頁面、「羅晨」於社團「家庭手工」貼文頁面截
    圖、告訴人之報案資料：①內政部警政署反詐騙諮詢專線紀
    錄表②臺中市政府警察局太平分局新平派出所受理詐騙帳戶
    通報警示簡便格式表③金融機構聯防機制通報單④臺中市政府
    警察局太平分局新平派出所受理各類案件紀錄表⑤臺中市政
    府警察局太平分局新平派出所受理案件證明單（見34002號
    偵卷第31、35、39至56、59至60、63、73至75頁）、台新國
    際商業銀行110年11月22日台新作文字第11027805號函檢送
    被告台新帳戶交易明細、被告提出與「璇璇（代工登記）」
    、「璇璇-菁」之LINE對話、臉書「羅晨」之人個人頁面、
    羅晨於社團「家庭手工」貼文頁面截圖及超商寄件收據翻拍
    照片（見6273號偵卷第12至31頁）等在卷可稽。是以，被告
    之台新銀行帳戶確有遭不詳之人不法利用作為向本案告訴人
    詐欺取財之匯款帳戶使用等事實，應堪認定。
(二)上揭證據，固足證明告訴人確有遭不詳之人詐欺而將款項匯
    入被告台新帳戶內之事實，然尚無從逕以推斷被告係在主觀
    上已明知或可得預見其帳戶會被詐欺集團成員作為詐欺匯款
    帳戶之情形下，猶本於自由意願，將系爭帳戶之金融卡及密
    碼提供予詐欺集團成員使用。蓋詐欺集團成員取得供詐欺使
    用帳戶之可能方式多端，或因帳戶持有人認有利可圖而自行
    提供，抑或於無意間洩漏，甚或遭詐騙、脅迫始提供予詐欺
    集團成員，皆不無可能，並非必然係出於幫助該詐欺集團成
    員之直接故意或未必故意為之，苟帳戶所有人提供帳戶予他
    人時，主觀上並無幫助他人為詐欺犯罪之認識，自難僅憑被
    害人遭詐欺之款項係匯入詐欺正犯使用之該帳戶，即認該帳
    戶之所有人確有幫助詐欺取財之犯行。亦即，有關詐欺犯罪
    成立之有無，不得逕以被告所有之帳戶資料是否交付他人而
    淪為犯罪集團使用以為斷，尚須衡酌被告所辯提供帳戶之原
    因是否可採，並綜合相關證據資料，本於推理作用、經驗法
    則，以為判斷之基礎。從而，本件即應審究被告究竟係基於
    何原因提供系爭帳戶之金融卡及密碼，且被告對於該帳戶因
    此即可能供他人作為犯罪工具，而向本案告訴人詐欺取財之
    匯款帳戶之用，主觀上有無認識或預見。茲分述如下：
 1、查被告歷次所供陳，就其為何交付系爭帳戶金融卡及密碼之
    緣由、如何發現帳戶遭列為警示帳戶之過程，其於110年8月
    23日警詢時、110年11月15日偵訊時及本院111年5月24日準
    備程序時均供述略以：我在臉書上看到有貼文徵求家庭代工
    ，加入對方的Line暱稱「璇璇-菁」洽談之後，對方說他們
    是作旅店供應拋棄式牙刷的公司，因為曾經有代工批貨後拿
    去賣掉，導致公司虧損，報警也找不到人，購買材料需要實
    聯制，所以家庭代工部分，需要登記我的身分證資料及寄出
    我的金融卡去登記購買後，再將材料及我的提款卡一併寄回
    給我做家庭代工等語（見34002號偵卷第15至20、83至85頁
    、本審卷第55頁）。而依照被告提出之與Line暱稱「璇璇（
    代工登記）」、「璇璇-菁」之人對話紀錄、臉書暱稱「羅
    晨」個人頁面資料及「羅晨」於臉書社團「家庭手工」貼文
    頁面截圖（見34002號偵卷第39至56頁），可見臉書「家庭
    代工」社團確有一暱稱「羅晨」之人貼文徵求牙刷裝盒之家
    庭代工，並表示有興趣加Line：hh2365，嗣被告與
　　Line暱稱「璇璇（代工登記）」、「璇璇-菁」對話過程中
    ，該「璇璇-菁」確有解釋關於一次性牙刷包裝之家庭代工
    內容，並要求被告若要代工，需提供金融卡，且曾要求被告
    拍照健保卡並上傳供其核對是否與帳戶資料一致，又表示已
    經幫被告申請好寄件代碼、要求被告到便利商店再Line她，
    而被告於6月11日寄出本案帳戶後，於6月14日、17日、18日
    、19日被告均有多次詢問對方何時會送貨等情，亦核與被告
    前開供述相合。而本案之告訴人於110年6月13日遭不詳之人
    詐騙並將款項匯入被告系爭台新銀行帳戶內，被告曾於110
    年6月21日日欲掛失金融卡，惟係因台新銀行已將該帳戶設
    定為疑似詐騙帳戶而無法掛失設定（見本審卷第39頁）；且
    被告嗣於7月3日並有前往臺中市政府警察局第六分局永福派
    出所報案並製作警詢筆錄，而被告於該案之報案內容記載：
    被害人卓佩利至本所稱瀏覽臉書尋找家庭代工，然後在社團
    「家庭代工」看到網友「羅晨」貼文徵求包裝代工，加入貼
    文底下Line ID：hh265，與Line用戶「璇璇」聯繫，並依其
    指示將提款卡寄出至新北市中和區7-11家美門市，於後經銀
    行通知始知遭詐騙，故至本所報案等節，有臺中市政府警察
    局第六分局111年5月26日中市警六分偵字第1110066861號函
    檢送被告遭詐欺案110年7月3日警詢筆錄及相關報案資料（
    見本審卷第63至72頁）在卷可考。堪認被告前開所辯，其交
    出本案帳戶係因要從事家庭代工而依對方要求寄出等節互核
    相符，且被告於寄出金融卡後，多日未收到對方所允諾之家
    庭代工材料後，確曾有欲掛失金融卡之舉，且有前往派出所
    向員警報案表示其帳戶遭他人詐取之事實，堪信被告前開辯
    解，尚非虛妄，而可採信。
 2、次按因目前檢警機關積極查緝利用人頭帳戶而實施詐欺取財
    之犯行，詐欺集團價購取得人頭帳戶已屬不易，遂改以詐騙
    方式取得人頭帳戶，並趁帳戶提供者未及發覺前，充為人頭
    帳戶而供詐欺取財短暫使用者，乃時有所聞，此非僅憑學識
    、工作或社會經驗即可全然知悉。又若一般民眾既因詐騙集
    團成員施用詐術而陷於錯誤，進而交付鉅額財物，則金融帳
    戶之持有人亦可能因相同原因陷於錯誤而交付存摺、提款卡
    ，自不能徒以客觀合理之智識經驗為基準，遽推論被告必具
    相同警覺程度，而對構成犯罪之事實必有預見。倘提供帳戶
    者可能遭詐騙而交付其金融帳戶提款卡及密碼，尚無法確信
    係出於直接故意或間接故意為之，而仍有合理懷疑存在時，
    自應為有利於行為人之認定。而一般人對於社會事物之警覺
    程度常因人而異，衡以社會上不法份子為遂其詐欺之伎倆，
    事先必備有一番說詞，且詐欺集團詐欺他人財物之手法亦不
    斷推陳出新，一般民眾為其等能言善道之說詞所惑，而為不
    合情理之舉措者，屢見不鮮，倘為行事慎思熟慮、具豐富社
    會經歷之人，或可輕易識破此種訛詐之詞，惟仍不能排除確
    實有人因一時疏忽、輕率而誤信不實說詞需提供帳戶資料而
    交付帳戶之情形，故在經濟拮据、困窘之情形下，因亟需工
    作來源過於急切，實難期待一般民眾均能詳究細節、提高警
    覺而免遭詐騙、利用。是以，被告雖係有相當社會歷練及工
    作經驗之人，惟是否即能執此遽論被告能知悉或預見詐欺集
    團之伎倆，非無疑義。查本案被告自陳其於案發時係缺錢需
    要家庭代工之情形下，難免降低警覺性，因一時思慮不周，
    受對方欺矇係為從事家庭代工所需而提供帳戶金融卡及密碼
    ，誠屬可能，被告或有疏失之處，惟尚難以此逕認其主觀上
    預見及容任他人遂行不法行為，檢察官未提出其他證據證明
    被告有何幫助詐欺取財、洗錢之不確定故意，自不得以被告
    於寄交上開帳戶資料時，對於該帳戶資料將遭持以作為詐欺
    取財、洗錢不法用途一事，確已明知或可得而知，遽論被告
    有幫助詐欺取財、洗錢之認知及故意。
 3、準此，被告辯稱係為從事家庭代工，始依「璇璇-菁」指示
    而寄交系爭帳戶之金融卡及密碼等情，尚屬有據，堪可採信
    。本件被告應係遭不詳之人所屬詐欺集團假借為從事家庭代
    工而騙取上開帳戶資料，堪以認定。被告既係欲從事家庭代
    工而聽信對方指示提供其申辦之系爭帳戶之金融卡及密碼，
    則其對於上開帳戶資料將供他人作為詐欺財物匯款之工具，
    尚難謂有預見，要難僅以其提供交付上開帳戶資料之行為，
    遽認被告確有幫助詐欺取財、洗錢之未必故意。另被告因交
    付本案台新帳戶予「璇璇-菁」，該帳戶經用以詐騙另案被
    害人李崇愷使用，被告涉犯詐欺取財罪嫌，業經臺灣雲林地
    方檢察署檢察官認不能排除被告係因求職遭詐騙帳戶之可能
    ，而以110年度偵字第6273號為不起訴處分在案（見本審卷
    第59至60頁），亦同本院前開認定，附此敘明。
六、綜上所述，檢察官所舉之證據，僅足以認定被告將系爭帳戶
    之資料寄出，嗣遭詐欺集團成員利用作為詐欺告訴人財物之
    匯款工具，然尚未達於通常一般之人均無合理懷疑，而可得
    確信被告確有幫助詐欺取財、洗錢之直接故意或未必故意之
    程度。此外，復無其他積極證據足資證明被告確有公訴意旨
    所指之幫助詐欺取財、洗錢犯行，本案既存有合理懷疑，而
    致本院無法形成被告有罪之確切心證，自屬不能證明被告犯
    罪，揆諸前開說明，本件自應諭知被告無罪之判決。原審未
    察，對被告予以論罪科刑，尚有未合，被告提起上訴否認犯
    罪，為有理由，應由本院將原判決撤銷，另為被告無罪之諭
    知。
七、末按檢察官聲請以簡易判決處刑之案件，經法院於審理後，
    認應為無罪之諭知者，應適用通常程序審判之，刑事訴訟法
    第452條、第451條之1第4項但書第3款定有明文。地方法院
    對被告為簡易判決處刑後，經提起上訴，地方法院合議庭認
    應為無罪判決之諭知（含不另為無罪之諭知）者，應由該地
    方法院合議庭撤銷簡易庭之判決，改依第一審通常程序審判
    。本案經本院管轄之合議庭審理後，認應為無罪判決之諭知
    ，已如前述，應由本院合議庭逕依通常程序審理後，自為第
    一審判決，當事人如不服本判決，仍得於法定上訴期間內，
    向管轄之第二審法院提起上訴，附此敘明。
據上論斷，應依刑事訴訟法第455條之1第1項、第3項、第451條
之1第4項但書第3款、第452條、第369條第1項前段、第364條、
第301條第1項，判決如主文。
本案經檢察官張文傑聲請簡易判決處刑，檢察官劉世豪到庭執行
職務。　　
中　　華　　民　　國　　111 　年　　9 　　月　　6 　　日
              刑事第十庭    審判長法  官  陳培維
                                  法  官  鄭永彬
                                  法  官  陳怡珊
上正本證明與原本無異。
被告不得上訴。
如不服本判決應於收受判決後20日內向本院提出上訴書狀，並應
敘述具體理由；其未敘述上訴理由者，應於上訴期間屆滿後20日
內向本院補提理由書（均須按他造當事人之人數附繕本）「切勿
逕送上級法院」。
告訴人或被害人如不服判決，應備理由具狀向檢察官請求上訴，
上訴期間之計算，以檢察官收受判決正本之日起算。 。
                                  書記官  吳韻聆
中　　華　　民　　國　　111 　年　　9 　　月　　6　 　日